【裁判字號】    92,訴,4317
【裁判日期】    921126
【裁判案由】    優惠存款
【裁判全文】
臺北高等行政法院裁定                            九十二年度訴字第四三一七號
    原      告  甲○○
    被      告  銓敘部
    代  表  人  吳容明部長）.
右當事人間因優惠存款事件，原告不服公務人員保障暨培訓委員會中華民國九十二年
七月十五日九二公審決字第○一一九號再復審決定，提起行政訴訟，本院裁定如左：
    主  文
原告之訴駁回。
訴訟費用由原告負擔。
    理  由
一、按「本法修正施行前，．．．尚未終結之再復審事件，其以後之再復審程序，準
    用修正之本法有關復審程序規定終結之。」、「公務人員對於服務機關或人事主
    管機關所為之行政處分，認為違法或不當，致損害其權利或利益者，得依本法提
    起復審。」、「復審之提起，應自行政處分達到之次日起三十日內為之。」分別
    為九十二年五月二十八日修正公布之公務人員保障法第一百零三條第一項、第二
    十五條第一項、第三十條第一項所明定。而依訴願法第三條第一項規定：「本法
    所稱行政處分，係指中央或地方機關就公法上具體事件所為之決定或其他公權力
    措施而對外直接發生法律效果之單方行政行為。」至官署就法令所為之釋示，並
    非本於行政權而對於人民所為發生法律效果之單方行政行為，自不能認為行政處
    分，而對之提起訴願，改制前行政法院民國（下同）五十九年判字第二四五號判
    例亦著有明文。
二、查本件原告甲○○原任經濟部國際貿易局稽核，其自願退休案經被告銓敘部以七
    十一年一月八日七一台楷特三字第五七四○一號函核定，並自同年二月一日退休
    生效，依其任職年資二十五年五個月之標準，給與五十二個基數之一次退休金計
    新台幣五七六、五二○元，且因其最後服務機關經濟部國際貿易局係支領單一薪
    俸待遇之機關，故其所領之一次退休金及公保養老給付均不得辦理優惠存款。原
    告認被告僅以本俸為標準計算其退休金及未准其辦理優惠存款等，均係違法，爰
    提起復審及再復審，惟以原告之退休案經被告七十一年一月八日核定迄今已逾二
    十年，原告遲至九十一年十月二十二日始提起訴願（應為復審），顯已逾上開三
    十日之法定救濟期間，揆諸前揭規定，於法即有未合。
三、次查原告主張被告六十四年一月二十二日（六四）台為特三字第四五四四二號函
    略以：「主旨：檢送自給自足機關退休人員退休金優惠存款溢存款處理會議紀錄
    一份，請查照。」及同年七月一日（六四）台為特三字第二○六五一號函略以：
    「．．．本部（六四）台為特三字第四五四四二號函處理辦法第二點之規定，．
    ．．易言之，退休公務人員所領之一次退休金辦理優惠存款應具備兩個條件，即
    依公務人員退休法核准退休人員，並依行政院公布『全國軍公教人員待遇支給辦
    法』之公務人員俸額標準表支俸額者為限。」剝奪其應受法律保障之退休權益，
    顯係違法違憲云云。惟查上開被告檢送自給自足機關退休人員退休金優惠存款溢
    存款處理會議紀錄予財政部、行政院主計處及行政院人事行政局等機關之函文，
    及被告對於公務人員辦理優惠存款相關法令所為之釋示，該二函均未對外直接發
    生具體法律效果，揆諸首揭規定及判例意旨，核非屬行政處分，原告逕以之為對
    象提起復審、再復審，亦為法所不許。準此，本件復審決定機關決定不予受理，
    洵無不合，原告續向公務人員保障暨培訓委員會提起再復審，該會仍決定不予受
    理，亦無違誤。
四、依行政訴訟法第一百零七條第一項第十款、第一百零四條、民事訴訟法第九十五
    條、第七十八條，裁定如主文。
中      華      民      國    九十二    年     十一     月    二十六    日
                                臺 北 高 等 行 政 法 院  第 五 庭
                                            審 判 長 法  官  張瓊文
                                                     法  官  帥嘉寶
                                                     法  官  劉介中
右為正本係照原本作成。
如不服本裁定，應於送達後十日內向本院提出抗告狀（須按他造人數附繕本）。
中      華      民      國    九十二    年     十一     月    二十六    日
                                                     書記官  黃明和


司法院資訊處製作；財團法人民間司法改革基金會備份。
